臺灣板橋地方法院刑事判決　　　　　　　 96年度訴字第549號
公　訴　人　臺灣板橋地方法院檢察署檢察官
被　　　告　戊○○
選任辯護人　張振興律師
?????　黃麗蓉律師
被　　　告　丁○○
選任辯護人　賴志凱律師
?????　邱群傑律師
被　　　告　己○○
?????　甲○○
　　　　　　　　　　（另案
選任辯護人　舒建中律師
上列被告等因違反貪污治罪條例案件，經檢察官提起公訴（96年
度偵字第965 號）及移送併辦（96年度偵字第7186號），本院判
決如下：
    主  文
戊○○、丁○○共同有調查職務之公務員，對於違背職務之行為
，收受賄賂，各處有期徒刑拾年肆月，均褫奪公權肆年。共同所
得財物新臺幣拾貳萬元應予連帶追繳沒收，如全部或一部無法追
繳時，以其等財產抵償之。
己○○、甲○○共同不具公務員之身分，對於公務員，關於違背
職務之行為，交付賄賂，均累犯，各處有期徒刑捌月；均褫奪公
權貳年。各減為有期徒刑肆月；均減為褫奪公權壹年。
    事  實
一、己○○前因違反懲治盜匪條例案件，經本院以八十五年度訴
    字第五一六號判決判處有期徒刑八年確定，另因違反麻醉藥
    品管理條例及竊盜案件，經本院分別以八十五年度易字第二
    七六九號、八十五年度訴字第一一一四號判決判處有期徒刑
    九月及一年二月確定，上開三罪經定應執行刑有期徒刑九年
    六月，於民國八十九年八月一日縮短刑期假釋出獄，刑期至
    九十四年五月二日屆滿，其假釋未經撤銷，以已執行論。甲○○前因施用、轉讓第二級毒品及持有第一級毒品等案件，
    經本院分別以九十一年度易字第六八號判處有期徒刑三月，
    及以九十一年度訴字第六六號判決判處有期徒刑八月、七月
    確定，上開三罪經定應執行刑有期徒刑一年二月，於九十二
    年五月二十一日縮短刑期假釋出獄，刑期至九十二年八月二
    日屆滿，其假釋未經撤銷，以已執行論。
二、戊○○、丁○○均係臺北市政府警察局大安分局和平東路派
    出所（以下簡稱和平東路派出所）警員，均為依據法令從事
    公務之人員，亦皆為依法負有協助偵查犯罪及調查職務之警
    察，甲○○、己○○則均非依據法令從事公務之人員。九十
    五年一月四日下午五時許，戊○○、丁○○及同派出所警員
    陳信偉、陳宗信等四人，在臺北縣中和市○○路與安邦街口
    ，查獲甲○○正交付第一級毒品海洛因予壬○○（甲○○涉
    嫌販賣海洛因部分由檢察官另案處理），而以現行犯逮捕甲○○、壬○○，並由戊○○、丁○○帶同甲○○前往甲○○
    位於臺北縣中和市○○路一五五號二樓住處搜索，隨後戊○○、丁○○負責解送甲○○，壬○○則另由陳信偉、陳宗信
    開車帶回和平東路派出所（該輛車上另有陪同壬○○前往交
    易地點之癸○○）。惟甲○○之男友丙○○於戊○○、丁○○帶同甲○○進入上址住處搜索時，在屋內發覺甲○○業遭
    逮捕，隨即跳窗逃逸，並與友人辛○○商討對策，決定請熟
    識警察之己○○先行打探狀況。己○○致電其相識之警員戊○○後，發現甲○○即為戊○○、丁○○所逮捕，且正在解
    送回和平東路派出所途中，己○○遂與戊○○約定先轉往臺
    北市○○街附近某公園見面。雙方抵達約定地點後，己○○
    先向甲○○詢問是否願意以新臺幣（下同）十二萬元之代價
    解決此事，經甲○○同意後，其二人即基於對公務人員行賄
    之犯意聯絡，由己○○向戊○○、丁○○提議以十二萬元代
    價釋放甲○○，戊○○、丁○○竟予允諾，基於收受賄賂及
    縱放人犯之犯意聯絡，而共同違背職務，釋放其等依法逮捕
    之甲○○，交由己○○帶回。甲○○遭釋放後，旋偕同己○○返回上址住處，向其父乙○○拿取現金十二萬元交付己○○，再由己○○聯繫戊○○見面，戊○○、丁○○即於當日
    晚間十一時許，前往臺北縣中和市四面佛附近之己○○攤位
    上，共同收受上開賄賂十二萬元。嗣因甲○○於當晚十一時
    八分許，以0000000000號行動電話與辛○○談論
    遭逮捕及獲釋情形，恰巧臺灣士林地方法院檢察署檢察官對
    上開電話實施通訊監察，發覺有異，始循線查悉上情。
三、案經臺灣士林地方法院檢察署檢察官自動檢舉偵辦後，呈請
    臺灣高等法院檢察署檢察長令轉臺灣板橋地方法院檢察署檢
    察官偵查起訴。
    理  由
甲、本院對於證據能力之判斷：
  (一)證人己○○、甲○○於偵查中之證詞：證人己○○、甲○○
    於九十五年九月十九日檢察官訊問時，均經檢察官同意適用
    證人保護法第十四條之規定，並告知其等得拒絕作證之事由
    ，再命其等朗讀結文後具結，始為陳述之事實，有該日訊問
    筆錄及證人結文二份在卷可稽（見九十五年度他字第二四一
    三號偵查卷第五十八頁、第九十一頁至第一０三頁），且其
    等證詞並無何顯不可信之情況，故證人己○○、甲○○於偵
    查中之陳述，合於刑事訴訟法第一百五十九條之一第二項之
    規定，均有證據能力。
  (二)證人陳宗信、陳信偉於偵查中之證詞及卷附之000000
    0000號行動電話通訊監察譯文、法務部調查局九十五年
    三月三十一日調科壹字第０６００１１５１７號鑑定通知書
    ：訊據被告戊○○、丁○○及其等辯護人於本院九十六年三
    月二十二日準備程序中，均已陳稱：就此部分證據之證據能
    力沒有意見，同意引為審判期日調查之證據等語明確，迄本
    院言詞辯論終結前，被告四人及辯護人復未就上開證據之證
    據能力聲明異議，顯然已經同意將之作為證據。本院審酌前
    揭通訊監察譯文乃依合法程序取得，有臺灣士林地方法院檢
    察署九十四年十二月二十九日九十四年士檢紀聲監續字第２
    １３號通訊監察書一份附卷可憑（見同上偵查卷第一二四頁
    、第一二五頁），其餘證據亦無違法取得或證明力明顯過低
    之情形，是亦均得作為認定被告犯罪之證據。
乙、得心證之理由：
一、訊據被告己○○、甲○○均坦承行賄戊○○、丁○○之犯行
    不諱。被告戊○○、丁○○承認：其二人均為和平東路派出
    所警員，九十五年一月四日下午五時許，其二人與同事陳信
    偉、陳宗信前往臺北縣中和市○○路與安邦街口查緝毒品案
    件，確實於壬○○身上查獲海洛因一包，當時甲○○亦在現
    場，其二人遂先帶同甲○○前往臺北縣中和市○○路一五五
    號二樓住處，嗣在載送甲○○返回和平東路派出所途中，被
    告戊○○接獲己○○電話，其二人便先將甲○○載往臺北市
    ○○街附近某公園與己○○見面，並在該處將甲○○交予己○○帶走，未將甲○○帶回派出所等情不諱，被告戊○○復
    自承：己○○帶走甲○○後，當晚伊曾前往臺北縣中和市四
    面佛附近之己○○攤位，與己○○見面等情在卷，惟被告戊○○、丁○○均矢口否認縱放人犯及違背職務收受賄賂之犯
    行，皆辯稱：當時在甲○○身上及其住處均未查獲任何違禁
    物，故甲○○並非現行犯，即非依法逮捕之人，縱未將甲○○帶回警局而係交由己○○帶走，亦非縱放人犯，且其等均
    未收受己○○所稱之十二萬元賄賂，該款項應係己○○詐騙
    甲○○後予以侵吞云云。經查：
  (一)九十五年一月四日下午五時許，被告戊○○、丁○○與同事
    陳信偉、陳宗信共四人，前往臺北縣中和市○○路與安邦街
    口查緝毒品案件，當場在壬○○身上查獲海洛因一包，斯時
    被告甲○○亦在現場，被告戊○○、丁○○遂帶同甲○○前
    往臺北縣中和市○○路一五五號二樓住處，嗣在載送甲○○
    返回和平東路派出所途中，被告戊○○接獲己○○電話，被
    告戊○○、丁○○便先將甲○○載往臺北市○○街附近某公
    園，與己○○見面，並在該處將甲○○交由己○○帶走，未
    將甲○○帶回派出所之事實，為被告戊○○、丁○○自承不
    諱，並據被告甲○○、己○○二人以證人身分具結後證述綦
    詳（見本院卷(二)九十六年六月十三日審判筆錄），另經證人
    壬○○、癸○○於本院審理時證述明確（見本院卷(一)九十六
    年五月八日審判筆錄），復有法務部調查局九十五年三月三
    十一日調科壹字第０６００１１５１７號鑑定通知書一份在
    卷可稽（見被告為壬○○之九十五年度毒偵字第四四六號偵
    查卷第四十五頁），堪予認定。
  (二)被告戊○○、丁○○及同事陳信偉、陳宗信在臺北縣中和市
    ○○路與安邦街口查獲壬○○、甲○○之過程，業據證人壬○○於本院九十六年四月二十日審理時，具結證稱：「（九
    十五年一月四日下午，你有無跟甲○○碰面？）有。當天我
    就被警察抓。」、「（當天為何事與甲○○碰面？）我打電
    話給甲○○，說要跟他拿藥，電話裡我是說要拿一千元的，
    我們約在安邦街與圓通路口的全家便利商店見面，打完電話
    後，我就和癸○○一起騎摩托車過去，甲○○就拿一千元的
    海洛因一包給我，我拿到海洛因後，把錢交到甲○○手上，
    就被警察查獲了。」、「（你的毒品是在身上哪裡被搜到？
    ）我的褲子口袋，是誰搜到的，我不記得了。」、「（甲○○將海洛因一包給你，到警察逮捕你約隔多久？）二、三分
    鐘，我一接過手就被抓了。警察有當場看到甲○○走掉，我
    被逮捕時，甲○○距離我約三、四公尺。」（見本院卷(一)九
    十六年五月八日審判筆錄第十六頁、第二十一頁、第二十四
    頁），核與證人癸○○於同日證述：「（是否認識甲○○、
    壬○○、『嫂子』？）『嫂子』就是甲○○，我是因為施用
    毒品而認識她。」、「（九十五年一月四日下午四點多時，
    你有無與壬○○在一起？）有，他約我去找『嫂子』拿海洛
    因。是壬○○要拿的。」、「（當天如何與甲○○見面？）
    地址我不清楚，是在一家全家便利商店前面，壬○○拿到海
    洛因一包之後，警察就上來抓我們。」、「（當天甲○○將
    毒品交給壬○○約多久後警察出來抓人？）沒有幾秒鐘，一
    交手就出來了。警察就對我們搜身，在壬○○身上搜到海洛
    因的。」之情節相符（見本院卷(一)九十六年五月八日審判筆
    錄第二十五頁、第二十六頁），另有如下所摘錄、業據證人
    壬○○證稱：此即為伊向甲○○購買一千元海洛因之通訊監
    察譯文一則在卷可佐（見九十五年度他字第二四一三號偵查
    卷第六十四頁，本院卷(一)九十六年五月八日審判筆錄第十八
    頁）。
    ┌──┬────────┬─────────┬──────────────────┐
    │編號│通話時間        │發話人（Ａ）      │通話內容                            │
    │    │                │受話人（Ｂ）      │                                    │
    ├──┼────────┼─────────┼──────────────────┤
    │01  │九十五年一月四日│（Ａ）公共電話    │甲○○：喂。                        │
    │    │十六時三十七分許│      壬○○      │壬○○：喂。                        │
    │    │                │（Ｂ）0000000000  │甲○○：喂。                        │
    │    │                │      甲○○      │壬○○：嫂子，我阿城，一張。        │
    │    │                │                  │甲○○：啊？                        │
    │    │                │                  │壬○○：在全家。                    │
    │    │                │                  │甲○○：什麼？                      │
    │    │                │                  │壬○○：全家。                      │
    │    │                │                  │甲○○：你說什麼啦？                │
    │    │                │                  │壬○○：全家啦。                    │
    │    │                │                  │甲○○：全家喔，好好好，到全家打給你│
    │    │                │                  │????。                          │
    └──┴────────┴─────────┴──────────────────┘
  (三)證人甲○○於本院審理時，亦具結證稱：「我一下樓走到騎
    樓時，壬○○就過來叫我，且把錢塞給我，我就把錢拿在手
    上，我要繼續前往便利商店買東西，還沒有到便利商店前，
    警員就過來抓我，警察抓住我時，我手上還拿著壬○○給我
    的錢，之後警員帶我上我家時，我手上還是拿著這個錢。我
    手上拿的是幾百元的紙鈔。」、「（警員在便利商店逮捕你
    時有無問妳什麼話？）警員問我們在幹嘛，警察先搜男生的
    身體，有搜到一包東西，還說可以調監視錄影帶。」、「…
    警察逮捕壬○○時，有問壬○○這包東西是不是跟我拿的。
    在身上搜到東西的那個人說不是，另一個說是。」及「（是
    否有人叫妳『嫂子』？）跟丙○○出去的話，他的朋友會叫
    我嫂子。」等語綦詳（見本院卷(二)九十六年六月十三日審判
    筆錄第九頁、第十頁、第十四頁）。綜合上開證據，足認證
    人壬○○、癸○○證稱：當日係壬○○向甲○○買海洛因，
    雙方甫交易完成即為警查獲乙節，洵為事實，被告甲○○核
    屬販賣海洛因之現行犯，已甚明確。
  (四)證人陳信偉、陳宗信於偵查中亦分別證稱：當天其等與被告
    戊○○、丁○○係前往該處執行緝毒勤務（見九十五年度他
    字第二四一三號偵查卷第一七五頁、第一八七頁）等語。被
    告戊○○於偵查中復供陳：「（你是否在九十五年一月間，
    曾查獲壬○○持有毒品罪乙案？其線索來源是否為線民提供
    ？）有的。這個案子是大安分局敦南所徐文德告訴我的，因
    為他們根據一個叫『小民』的線民提供消息，獲悉有一個毒
    販住在中和市○○路、安邦街口附近，並利用安邦街口的全
    家便利商店進行交易，而他們已經聲請搜索票查獲那個點，
    不過我認為毒販仍有可能利用那個地點繼續交易，所以在九
    十五年一月四日，就帶著丁○○、陳宗信及陳信偉等組員，
    到那邊去看一看，沒想到就發現壬○○跟一個賣鹽酥雞的男
    子騎著機車鬼鬼祟祟，我合理懷疑他們要進行毒品交易，就
    表明身分要他出示證件，…。」等情在卷（見九十五年度他
    字第二四一三號偵查卷第二０八頁）。益見被告戊○○、丁○○當日係為查緝毒品交易，而與陳宗信、陳信偉等警員前
    往現場埋伏，並在壬○○與甲○○完成交易後，隨即上前逮
    捕壬○○、甲○○無訛。
  (五)被告戊○○、丁○○逮捕甲○○並前往其住處搜索時，在甲○○住處內之丙○○因係通緝犯，擔心亦遭查獲，旋即跳窗
    逃逸，並與友人辛○○商討對策，決定先請被告己○○向熟
    識之警員打探情況乙節，業經證人丙○○於本院九十六年六
    月十三日審理時，具結證稱：「（九十五年一月四日你人在
    哪裡？）我在甲○○家裡。甲○○說要下樓買飲料，後來我
    看到有人從樓下上來，我知道是來抓我的，我就從窗口跳走
    。跳走後，我就打電話給甲○○的爸爸，問他甲○○人在何
    處，他爸爸說甲○○被警員抓走，我當時就想到要找己○○
    ，所以我打電話給辛○○，請他幫我聯絡己○○，過沒多久
    ，己○○就打電話給我，並表示甲○○剛好是被他認識的警
    員帶走，然後己○○叫我不要擔心，等他電話，過了一、二
    個鐘頭，己○○就和甲○○一起回家。己○○並跟我說沒事
    了。」等語（見本院卷(二)九十六年六月十三日審判筆錄第二
    十二頁），核與證人辛○○於本院九十六年五月八日審理時
    證稱：「（九十五年一月四日當天是否有接到丙○○的電話
    ？）有，他說他從甲○○家的二樓跳下來，他人現在在路上
    走，我就開車去載他，…，我和他開車在路上晃了一下，我
    想到己○○有認識警察，我叫丙○○去問己○○，甲○○是
    被哪裡的警察抓走，丙○○就打電話問己○○，丙○○和己○○講完電話以後，我就開車載丙○○到南勢角附近，他在
    那裡下車，我就回家。」、「（丙○○及己○○在車上的電
    話交談內容？）丙○○問己○○能不能幫忙查甲○○是被哪
    裡的警察抓走，請己○○問到之後，再打電話給他。」之情
    節相符（見本院九十六年五月八日審判筆錄第五頁、第六頁
    ），足認被告己○○確係應丙○○之請託，而出面聯繫戊○○相約見面且。
  (六)關於甲○○嗣獲釋放之過程，業經證人己○○於本院九十六
    年六月十三日審理時，具結證稱：「（九十五年一月四日傍
    晚是否有與戊○○見面？）有。在臺北市○○街附近。因為
    是丙○○打電話給我，說甲○○被抓，問我認不認識抓甲○○的警員，我因此打電話給很多警察，最後打電話給戊○○
    才問到，我問戊○○有無抓到甲○○，他問我怎麼知道的，
    我說我是幫忙問問看。我就約戊○○在臺北市○○街見面。
    」、「（戊○○如何回答？）我請戊○○等我一下，他有答
    應，後來我們就有碰面。我抵達約定地點時，與戊○○、丁○○碰面，當時他們二人都站在馬路上，我有向他們詢問甲○○的情形，其中有一人回答說販毒，說抓到毒品，我說甲○○是我的朋友，不要為難她，警察說甲○○很怕，他們沒
    有為難甲○○，然後我跟警員說希望他們能夠放甲○○，他
    們說好，我就帶走甲○○。我當時是對著二位警員講的。」
    及「（九十五年一月四日在臺北市○○街的情形？）我在調
    查局及檢察官訊問時所言都是實在的。本案我根本沒有什麼
    好處，只是打一通電話幫忙而已。」、「（你剛剛作證時，
    沒有據實陳述的部分？）十二萬元是我主動提出的。因為第
    一次上車時，有問甲○○身上有無十二萬元，她說有。我就
    說這樣我可以帶她走。甲○○答應，於是我下車和戊○○、
    丁○○溝通。我向戊○○、丁○○表示十二萬元給他們喝茶
    水，我會帶甲○○回去拿錢，之後再打電話給他們。後來拿
    到錢，我就打電話給戊○○、丁○○其中一位警員，打給誰
    我現在忘了，我跟警員說我現在在中和四面佛附近，請他們
    過來，後來戊○○及丁○○二人都有到四面佛我的攤位那裡
    ，我把錢交給丁○○，確實是交給丁○○，時間是當晚十一
    點，戊○○、丁○○是開ＢＭＷ那部車過來，戊○○坐在駕
    駛座上，我進入後車座，丁○○也坐在那裡，我就在車內把
    錢交給丁○○。…。」、「（你和甲○○回家拿錢，甲○○
    如何拿給你？）她向她爸爸拿的。」、「她爸爸當時身上有
    十四、五萬元，我有看見她爸爸點了十二萬元交給甲○○，
    甲○○再交給我。這十二萬元是一疊，我就直接交給丁○○
    。」及「（九十五年一月四日當晚是你主動打電話通知戊○○、丁○○前來你攤位附近，還是他們自己前來？）是我打
    電話給戊○○，因為我沒有丁○○的電話。我在電話中說錢
    在我這裡，請他們在四面佛對面等我，戊○○如何回答我不
    記得了。」等語綦詳（見本院卷(二)九十六年六月十三日審判
    筆錄第十六頁、第三十五頁、第三十七頁、第三十九頁），
    核與證人甲○○於同日證述：「…其中一位警員跟我爸爸說
    ，要帶我回去派出所，我們就走了，…警車上只有在庭這二
    位警員（指被告戊○○、丁○○），在警車上警員叫我配合
    ，我說我不知道要配合什麼，後來警員戊○○接到電話，我
    沒有聽到通話內容，戊○○講完電話後問我是不是認識誰，
    是叫誰去講，當時戊○○沒有講人名，後來警車就開到臺北
    市的某個地方，就在哪裡等了一、二十分鐘，我一個人在車
    上，被告二人都下車，後來己○○就來了。己○○突然打開
    車門坐到我旁邊，他說他來救我，…隔一會兒，己○○又上
    車，對我表示等一下就是跟著他走，上他的車就對了，給警
    員他們一個紅包，我就下車，坐上己○○的車，這段時間我
    都沒有和警察講話。坐上己○○的車，我就打電話給辛○○
    ，我請辛○○跟我爸爸拿錢，再拿過來給我，…後來我又跟
    辛○○說我自己回去拿就好了，己○○就載我回家，我問己○○紅包要包多少，己○○說十二萬元，己○○有和我一起
    回家，我在家裡交十二萬元給己○○，他就離開了。」、「
    （你是如何離開警車到己○○車上？）我直接下車，警員沒
    有阻止。」之情節相符（見本院卷(二)九十六年六月十三日審
    判筆錄第七頁）。證人乙○○於本院審理時亦證述：「…之
    後甲○○有打電話給我，我問她有沒有事情，她說沒事了，
    但要辛○○來向我拿錢，後來是甲○○自己回來拿錢。」、
    「（甲○○回來拿錢後做了何事？）她拿錢出去，她是把放
    在我這裡的錢都拿走，但多少錢我沒有數。」、「（你有無
    問甲○○她為何回來拿錢？）她說發生事情，她回來拿錢。
    」、「（發生何事？）甲○○被警察抓了。」及「你在偵查
    中有講在六、七點左右，甲○○打電話回來說要十二萬元，
    要拿給己○○，是否實在？）有，是這樣沒錯。」等語綦詳
    （見本院卷(一)九十六年五月八日審判筆錄第十一頁、第十二
    頁），證人辛○○另證稱：「（你在南勢角讓丙○○下車後
    ，還有無與本案有關的事情發生？）約晚上八、九點時，甲○○打電話給我，叫我去向他爸爸拿十萬元（嗣證人辛○○
    當庭更正係十二萬元），我就打電話給甲○○的父親，說要
    去拿錢，結果我在前往甲○○父親家裡的途中，甲○○就打
    電話給我，說叫我不用去拿，他已經回來了，自己拿就可以
    。」等情（見本院卷(一)九十六年五月八日審判筆錄第六頁）
    ，足認證人己○○、甲○○上揭證詞，要非子虛。
  (七)被告甲○○獲釋後，復使用0000000000號行動電
    話，與辛○○有如下摘錄之對話（見士林地方法院檢察署九
    十五年度他字第六七六號偵查卷第二頁至第八頁），其內容
    係甲○○告知辛○○其遭警察抓走後，己○○前來與警察溝
    通，嗣己○○就帶甲○○回家拿錢乙節，亦據證人甲○○、
    辛○○證述在卷（見本院卷(一)九十六年五月八日審判筆錄第
    六頁、本院卷(二)九十六年六月十三日審判筆錄第十頁），益
    彰證人甲○○、己○○證稱：其等以十二萬元行賄被告戊○○、丁○○，用以換取釋放甲○○之情節，確為事實。
    ┌──┬────────┬─────────┬──────────────────┐
    │編號│通話時間        │發話人（Ａ）      │通話內容                            │
    │    │                │受話人（Ｂ）      │                                    │
    ├──┼────────┼─────────┼──────────────────┤
    │02  │九十五年一月四日│（Ａ）0000000000  │甲○○：喂？                        │
    │    │二十三時零八分  │      辛○○      │辛○○：喂，嗯？                    │
    │    │                │（Ｂ）0000000000  │甲○○：然後他就講說，他就講說什麼，│
    │    │                │      甲○○      │        嗯，他講什麼啊？那時候他就一│
    │    │                │                  │        直跟我講說他們沒有搜索票啊，│
    │    │                │                  │        他們跟警察…                │
    │    │                │                  │辛○○：你是去拿東西給人家？        │
    │    │                │                  │甲○○：給那個賣鹽酥雞那二個，就是我│
    │    │                │                  │        們那天在樂華遇到那二個，很番│
    │    │                │                  │        有沒有，魯小小的那個，你知道│
    │    │                │                  │        跟他們約在很遠的地方喔，他們│
    │    │                │                  │        在樓下看到我就叫我，你知道嗎│
    │    │                │                  │        ？那我就跟他講說，你走開好不│
    │    │                │                  │        好，你們走開好不好，不要跟我│
    │    │                │                  │        講話啦。                    │
    │    │                │                  │辛○○：那警察是在那裡等？          │
    │    │                │                  │甲○○：對，他們已經在那邊盯了。    │
    │    │                │                  │        …                          │
    │    │                │                  │辛○○：那他們有事嗎？              │
    │    │                │                  │甲○○：然後他們，警察就問他說，你們│
    │    │                │                  │        是要來跟她拿藥的嗎？那個賣鹽│
    │    │                │                  │        酥雞的還點頭，我眼淚馬上掉下│
    │    │                │                  │        來。                        │
    │    │                │                  │        …                          │
    │    │                │                  │辛○○：嗯，然後我就跟他講說，你不會│
    │    │                │                  │        打電話給國勝喔，問國勝，問他│
    │    │                │                  │        看看說，喂，是不是拿…看能不│
    │    │                │                  │        能探聽到說，叫他去問大安的看│
    │    │                │                  │        是不是從他們那裡來的，你聽懂│
    │    │                │                  │        否？                        │
    │    │                │                  │甲○○：嗯。                        │
    │    │                │                  │辛○○：結果一問之下，就真得是那邊的│
    │    │                │                  │        ，然後他就說，他有認識的，他│
    │    │                │                  │        要去講看看。                │
    │    │                │                  │甲○○：對啊，然後他就去問我說，是誰│
    │    │                │                  │        ？我說我去叫誰啦，他說妳有打│
    │    │                │                  │        電話嗎？我說，怎麼可能，你們│
    │    │                │                  │        又不讓我打電話，你們連電話都│
    │    │                │                  │        不讓我碰耶，然後我說我要打給│
    │    │                │                  │        誰，他說還是妳有認識的？    │
    │    │                │                  │辛○○：他這樣問，那個警察這樣問的嗎│
    │    │                │                  │        ？                          │
    │    │                │                  │甲○○：警察啊。                    │
    │    │                │                  │        …                          │
    │    │                │                  │甲○○：他說妳是認識誰喔？什麼，我說│
    │    │                │                  │        我不知道，他說我朋友是有認識│
    │    │                │                  │        的啊。                      │
    │    │                │                  │辛○○：那後來是怎麼講說給他錢啊？  │
    │    │                │                  │甲○○：然後結果後來講說，叫他們不要│
    │    │                │                  │        送我販賣，他說我妹妹那件我是│
    │    │                │                  │        好運啦，那這次他們也可以把我│
    │    │                │                  │        寫得不可能再讓我交保的啦，他│
    │    │                │                  │        們說他們也有辦法把我寫成收押│
    │    │                │                  │        啦。                        │
    │    │                │                  │辛○○：嗯。                        │
    │    │                │                  │甲○○：對啊，有辦法把我辦這樣子啊。│
    │    │                │                  │        然後就講說什麼…國勝就講說，│
    │    │                │                  │        國勝的意思是說叫他們不要，不│
    │    │                │                  │        要給我起訴販賣就對了，因為我│
    │    │                │                  │        是現行犯啊。                │
    │    │                │                  │辛○○：嗯。                        │
    │    │                │                  │甲○○：然後那人又承認啊，就說是我啊│
    │    │                │                  │        ，然後我是現行犯啊，然後他就│
    │    │                │                  │        說，要講條件啊，他就說什麼，│
    │    │                │                  │        看能不能交換條件就對了啦，然│
    │    │                │                  │        後結果他就說叫我看他們能不能│
    │    │                │                  │        用吸食的送我就對了啊，然後他│
    │    │                │                  │        們就講說，用吸食的還不如不要│
    │    │                │                  │        送，這樣講啊。              │
    │    │                │                  │辛○○：嗯。                        │
    │    │                │                  │甲○○：然後他們說要紅包啊，十二萬。│
    │    │                │                  │辛○○：什麼東西很薄？              │
    │    │                │                  │甲○○：紅包！                      │
    │    │                │                  │辛○○：喔！幹！他們還當場跟妳這樣子│
    │    │                │                  │        講喔？                      │
    │    │                │                  │甲○○：沒有，跟國勝，怎麼可能是跟我│
    │    │                │                  │????講啦。                      │
    │    │                │                  │辛○○：然後國勝再跟妳講的是不是？  │
    │    │                │                  │甲○○：對，國勝後來再跟我講的。    │
    │    │                │                  │辛○○：算是他們讓他帶走，叫他跟妳講│
    │    │                │                  │        說要給他錢就對了？          │
    │    │                │                  │甲○○：對，這樣子好不好，他叫國勝來│
    │    │                │                  │        問我。                      │
    │    │                │                  │辛○○：喔，他從那邊問的就對了。    │
    │    │                │                  │甲○○：他們三個在外面講，我一個人在│
    │    │                │                  │        車上。                      │
    │    │                │                  │辛○○：唉，算了，花錢消災，遇到這種│
    │    │                │                  │????的。                        │
    │    │                │                  │甲○○：對啊，他們就講說十二萬不錯了│
    │    │                │                  │        啦，一級販賣…              │
    │    │                │                  │        …                          │
    └──┴────────┴─────────┴──────────────────┘
  (七)證人甲○○於本院審理時，雖否認為警查獲當時伊係販賣海
    洛因予壬○○，辯稱：是綽號「阿平」之女子叫伊下樓向壬○○拿錢云云。然被告甲○○確有販賣海洛因一包予壬○○
    ，並向壬○○收取幾百元代價之事實，業經證人壬○○、癸○○證述如前，且核與上開編號０１之通訊監察譯文內容相
    符，已堪認定。被告甲○○及證人丙○○雖均陳稱：當天甲○○下樓前，尚有綽號「阿平」、「阿財」之一男一女在臺
    北縣中和市○○路一五五號二樓屋內，惟其等對於「阿平」
    及「阿財」之長相、特徵、到達上址之目的等情節，供述互
    有出入，且0000000000號行動電話確係被告甲○○所使用，甲○○之綽號即為「嫂子」之事實，另據證人辛○○、壬○○及癸○○於本院審理時證述明確（見本院卷(一)
    九十六年五月八日審判筆錄第六頁、第十八頁、第十九頁、
    第二十五頁），堪認被告甲○○確係接獲壬○○之來電後，
    相約在臺北縣中和市○○路與安邦街口附近之全家便利商店
    前交付海洛因，因此當場遭被告戊○○、丁○○查獲無訛。
    被告甲○○所辯上情，洵屬卸責之詞，要難採信。
  (八)被告戊○○、丁○○雖辯稱：當時在甲○○身上及其住處均
    未查獲任何違禁物，故甲○○並非現行犯，亦非依法逮捕之
    人，縱未將甲○○帶回警局而係交由己○○帶走，亦非縱放
    人犯云云。然查甲○○確係販賣海洛因之現行犯，且被告戊○○、丁○○亦當場將其逮捕，欲解送回和平東路派出所乙
    節，業據本院審認如前。證人甲○○復證稱：「（警察是抓
    妳，或是請妳回家？）一開始是抓著我的手，並搭著我的肩
    帶我回警車，講了一下子的話，之後他們叫我走前面，他們
    走後面帶我回家。」、「（妳是否從來都不覺得被逮捕？）
    我一直覺得我被逮捕。」等語明確（見本院卷同上期日審判
    筆錄第十二頁），證人乙○○亦證述：「（九十五年一月四
    日下午，在臺北縣中和市○○路的住處有多少人在現場？）
    我當時在睡覺，我不清楚。」、「（你睡醒後，家裡有無發
    生何事？）有警察帶甲○○回來，有幾位警察，我現在不記
    得了。警察帶甲○○進她的房間，我沒有跟進去。」、「（
    當天甲○○與警察進來之後有無發生何事？）警察又把甲○○帶走。…。」、「（甲○○被警察帶走的情況，你有無看
    到？）有。」、「（你有無問警察或甲○○發生何事？）甲○○說她在樓下被警察抓。」等情（見本院卷(一)九十六年五
    月八日第十頁、第十一頁、第十四頁），足見甲○○在被告
    戊○○、丁○○將之交由己○○帶走之前，皆屬遭警員逮捕
    、解送之過程，此不因被告戊○○、丁○○未對甲○○上手
    銬而異其認定，蓋逮捕並不以對被告施以手銬、腳鐐等刑具
    束縛為必要，此觀諸刑事訴訟法第八十九條：「執行拘提或
    逮捕，應注意被告之身體及名譽。」，及第九十條：「被告
    抗拒拘提、逮捕或脫逃者，得用強制力拘提或逮捕之。但不
    得逾必要之程度」等規定，即甚明確。況以被告戊○○、丁○○二人之通常男子氣力，無須對女子施以任何強制力，即
    得以順利逮捕、解送，並無違常情事理，故被告戊○○、丁○○辯稱：甲○○並非依法逮捕之人，其等並未縱放人犯云
    云，洵屬卸責之詞，無足可採。
  (九)被告戊○○、丁○○另辯稱：本案是己○○為求卸責，故意
    誣攀其等二人，實際上是己○○向甲○○詐騙十二萬元後予
    以侵吞云云。然查證人己○○於本院審理時，雖曾證稱：伊
    騙甲○○要拿十二萬元給伊疏通警員，實際上是伊把這筆錢
    拿走，沒有交給戊○○、丁○○，因為當時伊外婆過世，需
    要錢云云，惟上開證詞核與其先前在調查局詢問時及偵查中
    之證詞，以及證人甲○○、丙○○、辛○○證稱之情節均不
    相符。且於該日審理程序進行中，證人己○○嗣即表示：「
    （戊○○、丁○○的家人在場，你是否感覺有壓力，無法據
    實陳述？）是的。」等語，經審判長諭知被告戊○○、丁○○之家人暫退庭，並再次告知具結義務及偽證之法律效果後
    ，始證稱如前揭(六)所載之情節，另證稱：「（為何你剛剛表
    示你外婆過世你需要錢？）我剛剛亂講的，不知道為何會想
    到這個理由，我為了這件事已經瘦了二十公斤。」、「（為
    何你剛剛作證說沒有拿錢給警察？）我真的壓力很大，因為
    本案的毒販及警察都是我的好朋友。」等語，足認證人己○○證稱：伊確實以十二萬元行賄被告戊○○、丁○○，用以
    換取其等釋放甲○○之情節，核與其先前證述之內容相符，
    亦與證人甲○○、丙○○、辛○○證稱之情節及通訊監察譯
    文內容相互吻合，且無瑕疵可指，確為真實可採；其於本院
    審理時證稱：是伊訛騙甲○○十二萬元云云，洵屬迴護被告
    戊○○、丁○○之虛詞，無足憑信。再者，本案查獲經過乃
    士林地方法院檢察署檢察官偵辦他案時，對被告甲○○使用
    之0000000000號行動電話實施通訊監察而無意中
    發覺，並非被告己○○或甲○○自行向檢警單位告發而查獲
    ，且被告己○○對於自己行賄犯行均能供述明確，絲毫未見
    隱匿，益徵被告己○○並無為卸己責而任意杜撰之情況。又
    證人己○○證稱：交付賄款時是戊○○開車，丁○○坐後座
    之情節，固不無將被告戊○○當作司機之意涵而有違一般乘
    車時應注意之禮儀，惟日常生活中，或因不知、不及注意，
    或因另有考量，而如此乘坐，並非少見，不能執此即逕認證
    人己○○之證詞有何瑕疵可指。故被告戊○○、丁○○辯稱
    ：依禮儀被告丁○○不可能坐在後座，而把被告戊○○當作
    司機，可見證人己○○所言不實云云，亦無可採。
  (十)綜上所述，本案事證明確，被告戊○○、丁○○、甲○○、
    己○○之犯行均堪予認定。
二、論罪科刑：
  (一)被告戊○○、丁○○二人行為後，刑法第五十五條關於牽連
    犯之規定，業於九十五年七月一日修正施行。依修正前刑法
    第五十五條規定，被告戊○○、丁○○所犯之縱放人犯及違
    背職務收受賄賂罪，具有方法結果之牽連關係，係論以一罪
    ，修正後既刪除牽連犯之規定，則可能數罪併罰，修正後之
    規定並未較有利於被告二人，依刑法第二條第一項前段規定
    ，自應施用修正前刑法第五十五條規定論以牽連犯，合先敘
    明（至於被告四人行為後，刑法第二十八條關於共同正犯之
    規定，以及第四十七條關於累犯之規定，均於九十五年七月
    一日修正施行。就共同正犯部分，雖將舊法之「實施」修正
    為「實行」，其中「實施」一語，涵蓋陰謀、預備、著手及
    實行之概念在內，其範圍較廣；而「實行」則著重於直接從
    事構成犯罪事實之行為，其範圍較狹，二者之意義及範圍固
    有不同，但被告戊○○、丁○○、己○○、甲○○之犯行，
    無論依修正前或修正後之規定，均成立共同正犯，修正後之
    規定對其等並無所謂「有利或不利」之情形。另被告己○○
    、甲○○均於前案有期徒刑執行完畢以後，五年內故意再犯
    本案有期徒刑以上之罪，無論依修正前或修正後之規定，均
    構成累犯，皆應加重其刑，亦無所謂「有利或不利」之情形
    。再者，關於貪污治罪條例第二條之規定，亦於被告戊○○
    、丁○○行為後之九十五年五月三十日修正施行，將該條例
    之適用主體由原先之「依據法令從事公務之人員」及「其受
    公務機關委託承辦公務之人」，修正為「公務員」，惟被告
    二人身為警察人員，無論依修正前或修正後之規定，均有貪
    污治罪條例之適用，亦不生「有利或不利」之情況。揆諸最
    高法院九十五年度台上字第五五八九號判決意旨，前述部分
    均不生新舊法比較之問題）。
  (二)核被告戊○○、丁○○二人所為，均係犯刑法第一百六十三
    條第一項之縱放人犯罪，及貪污治罪條例第四條第一項第五
    款之對於違背職務之行為收受賄賂罪。核被告己○○、甲○○所為，均係犯貪污治罪條例第十一條第三項、第一項之不
    具公務員之身分，對於公務員關於違背職務之行為，交付賄
    賂罪。被告戊○○、丁○○就上開縱放人犯及違背職務收受
    賄賂罪，有犯意聯絡及行為分擔，屬共同正犯。被告己○○
    、甲○○就前述行賄犯行，亦有犯意聯絡及行為分擔，為共
    同正犯。被告戊○○、丁○○所犯之縱放人犯及違背職務收
    受賄賂罪二罪間，有方法結果之牽連關係，應依修正前刑法
    第五十五條規定，從一重之違背職務收受賄賂罪處斷。被告
    戊○○、丁○○均係具有調查職務之警察人員，其等違背職
    務收受賄賂，皆應依貪污治罪條例第七條之規定，除法定本
    刑為無期徒刑部分不得加重外，加重其刑。再者，被告己○○前因違反懲治盜匪條例案件，經本院以八十五年度訴字第
    五一六號判決判處有期徒刑八年確定，另因違反麻醉藥品管
    理條例及竊盜案件，經本院分別以八十五年度易字第二七六
    九號、八十五年度訴字第一一一四號判決判處有期徒刑九月
    及一年二月確定，上開三罪經定應執行刑有期徒刑九年六月
    ，於八十九年八月一日縮短刑期假釋出獄，刑期至九十四年
    五月二日屆滿，其假釋未經撤銷，以已執行論；被告甲○○
    則因施用、轉讓第二級毒品及持有第一級毒品等案件，經本
    院分別以九十一年度易字第六八號判處有期徒刑三月，及以
    九十一年度訴字第六六號判決判處有期徒刑八月、七月確定
    ，上開三罪經定應執行刑有期徒刑一年二月，於九十二年五
    月二十一日縮短刑期假釋出獄，刑期至九十二年八月二日屆
    滿，其假釋未經撤銷，亦以已執行論等事實，有臺灣高等法
    院被告前案紀錄表二份在卷可考，其二人均受有期徒刑之執
    行完畢，各於五年內故意再犯本件有期徒刑以上之罪，均為
    累犯，皆應依法加重其刑。又被告己○○、甲○○於均偵查
    及審判中自白行賄犯行，皆應依貪污治罪條例第十一條第四
    項之規定減輕其刑。另其二人於偵查中供述被告戊○○、丁○○之犯罪事證，因而使檢察官得以追訴其二人，且檢察官
    於九十五年九月十九日偵訊被告己○○、甲○○時，已事先
    同意對其二人適用證人保護法第十四條之規定，並於起訴書
    內載明上旨，爰再依前揭規定皆遞減輕其刑，並均依法先加
    後減之。起訴書雖記載被告戊○○、丁○○搜索被告甲○○
    位於臺北縣中和市○○路一五五號二樓之住處時，扣得海洛
    因二包，惟此部分無非以被告甲○○於偵查中之證詞，為其
    論述之唯一依據，尚乏其他證據足以參核印證；證人甲○○
    於本院審理時，復證稱：實際上被告戊○○、丁○○扣得之
    物係葡萄糖粉，這是伊獲釋後「阿平」告訴伊的等語（見本
    院卷(二)九十六年六月十三日審判筆錄第八頁），本院又查無
    其他積極證據足認被告戊○○、丁○○曾於上址扣得海洛因
    二包，則起訴書此部分之記載，尚非有據，應予更正。
  (三)爰審酌被告戊○○、丁○○身為警察人員，依法負有調查犯
    罪職務，竟不知奉公守法，廉潔自取，反於收受賄賂後縱放
    人犯，有害犯罪之偵緝及治安之維護，復虛詞掩飾犯罪，惟
    收受之賄賂金額非高，被告己○○、甲○○則坦承犯行之犯
    後態度等一切情狀，分別量處如主文所示之刑，並均依貪污
    治罪條例第十七條及刑法第三十七條第二項之規定，宣告褫
    奪公權。
  (四)被告己○○、甲○○犯罪時間在九十六年四月二十四日之前
    ，所犯之罪並無中華民國九十六年罪犯減刑條例第三條所列
    情形，應依該條例第二條第一項第三款及第十四條規定，減
    其刑期二分之一，並比照主刑減刑標準定其褫奪公權期間。
    惟其二人所犯之罪並非最重本刑五年以下有期徒刑之刑之罪
    ，則縱減為六月以下有期徒刑，亦無從併為易科罰金折算標
    準之諭知。至於被告戊○○、丁○○所犯罪名及刑度核屬該
    條例第三條第一項第一款之範疇，自不得減刑，併此敘明。
  (五)末按共同正犯應對所參與之全部事實負責，共犯貪污所得財
    物之追繳，係採共犯連帶說，其應追繳沒收者，亦應就其總
    額諭知連帶追繳沒收，最高法院著有九十三年度臺上字第二
    二三一號及九十年度臺上字第七二五六號判決可供參考。被
    告戊○○、丁○○共同收受之賄賂十二萬元，應依貪污治罪
    條例第十條第一項規定連帶追繳沒收，如全部或一部無法追
    繳，應以其等財產抵償。
據上論斷，應依刑事訴訟法第二百九十九條第一項前段，貪污治
罪條例第二條、第四條第一項第五款、第七條、第十一條第三項
、第一項、第四項、第十七條、第十條第一項、第二項，刑法第
十一條前段、第二條第一項前段、第二十八條、第一百六十三條
第一項、修正前第五十五條、第四十七條第一項、第三十七條第
二項，證人保護法第十四條，中華民國九十六年罪犯減刑條例第
二條第一項第三款、第七條、第十四條，判決如主文。
本案由檢察官庚○○提起公訴，經檢察官溫祖德到庭執行職務。
中　　華　　民　　國　　96　　年　　7 　　月　　20　　日
                  刑事第十庭?審判長法?官  樊季康
                                    法?官  張筱琪
                                    法?官  劉元斐
上列正本證明與原本無異。
如不服本判決，應於判決送達後十日內向本院提出上訴狀 (應附
繕本) ，上訴於臺灣高等法院。
                                    書記官  郭玉芬
中　　華　　民　　國　　96　　年　　7 　　月　　20　　日
附錄本案論罪科刑所引法條：
貪污治罪條例第四條：
有下列行為之一者，處無期徒刑或十年以上有期徒刑，得併科新
台幣一億元以下罰金：
一  竊取或侵占公用或公有器材、財物者。
二  藉勢或藉端勒索、勒徵、強占或強募財物者。
三  建築或經辦公用工程或購辦公用器材、物品，浮報價額、數
??量、收取回扣或有其他舞弊情事者。
四  以公用運輸工具裝運違禁物品或漏稅物品者。
五  對於違背職務之行為，要求、期約或收受賄賂或其他不正利
??益者。
前項第一款至第四款之未遂犯罰之。
貪污治罪條例第十一條
對於第二條人員，關於違背職務之行為，行求、期約或交付賄賂
或其他不正利益者，處一年以上七年以下有期徒刑，得併科新臺
幣三百萬元以下罰金。
對於外國、大陸地區、香港或澳門之公務員，就跨區貿易、投資
或其他商業活動有關事項，為前項行為者，處五年以下有期徒刑
或科新臺幣一百萬元以下罰金。
不具第二條人員之身分而犯前二項之罪者，亦同。
犯前三項之罪而自首者，免除其刑；在偵查或審判中自白者，減
輕或免除其刑。
在中華民國領域外犯第一項、第二項之罪者，不問犯罪地之法律
有無處罰規定，均依本條例處罰。
刑法第一百六十三條：
公務員縱放職務上依法逮捕拘禁之人或便利其脫逃者，處一年以
上七年以下有期徒刑。
因過失致前項之人脫逃者，處六月以下有期徒刑、拘役或三百元
以下罰金。
第一項之未遂犯罰之。
